臺灣高等法院刑事判決　　　　　　　　96年度上訴字第2002號
上　訴　人
即　被　告　甲○○
上列上訴人因毒品危害防制條例案件，不服臺灣板橋地方法院九
十六年度訴字第二五七號，中華民國九十六年二月二十七日第一
審判決（起訴案號：臺灣板橋地方法院檢察署九十五年度毒偵字
第八三一九號），提起上訴，本院判決如下：
    主  文
原判決撤銷。
甲○○施用第一級毒品，處有期徒刑拾月，減為有期徒刑伍月，
扣案之第一級毒品海洛因（淨重零點壹公克）沒收銷燬之；裝
載第一級毒品海洛因之外包裝壹只沒收。又施用第二級毒品，處
有期徒刑陸月，減為有期徒刑參月，扣案之第二級毒品安非他命
（淨重零點零伍公克）沒收銷燬之；裝載第二級毒品安非他命之
外包裝壹只、安非他命吸食器壹組，均沒收。
應執行有期徒刑柒月，扣案之第一級毒品海洛因（淨重零點壹
公克）、第二級毒品安非他命（淨重零點零伍公克）均沒收銷燬
之；裝載第一級毒品海洛因之外包裝壹只、裝載第二級毒品安非
他命之外包裝壹只、安非他命吸食器壹組，均沒收。
    犯罪事實
甲○○基於施用第一級毒品海洛因（以下簡稱海洛因）之犯意，
於九十五年十二月六日十五時許，在臺北縣三重市○○路○段一
二五巷三十三號四樓居所地，以將海洛因稀釋後，再以針筒注射
入體內之方式施用海洛因一次。
另基於施用第二級毒品安非他命之犯意，於同日十五時許，亦在
上址，以將安非他命放置在吸食器中，在其下以火燒烤，使生煙
霧，再吸其煙氣之方式施用安非他命一次。嗣於同日二十時三十
分許，為警持搜索票在上址查獲，並扣得其所有之海洛因一包（
淨重零點一三公克）、安非他命一包（淨重零點零五公克）、安
非他命吸食器一組，並採尿驗悉。
    理  由
甲、程序部分：
  壹、按判決書應分別記載裁判之主文與理由；有罪之判決書並
      應記載「犯罪事實」，且得與理由合併記載，為九十三年
      六月二十三日修正之刑事訴訟法第三百零八條所明定，參
      諸其立法理由為：刑事有罪判決所應記載之事實應係賦予
      法律評價而經取捨並「符合犯罪構成要件」之具體社會事
      實，爰參考日本刑事訴訟法第三百三十五條第一項之立法
      例，將原條文後段所定「並應記載事實」修正為「並應記
      載犯罪事實」，以臻明確。
      按關於非屬犯罪構成要件之犯罪細節，並不屬於有罪判決
      書必要記載之事項，自亦非判決理由所應敘述之範圍（最
      高法院九十四年台上字第六三三八號判決參照）；次按，
      有罪判決書應記載之「犯罪事實」，應係指符合犯罪構成
      要件之具體社會事實，如被告犯罪之時間、地點、手段以
      及其他該當於犯罪構成要件而足資認定既判力範圍之具體
      社會事實；至於構成要件以外之其他適用法律事實，例如
      ：刑罰之加重或減輕事由，可無須在「犯罪事實」欄中記
      載，僅於理由內依刑事訴訟法第三百十條第四款記載其理
      由即足（最高法院九十四年台非第一五二號判決參照），
      合先敘明。
  貳、一造辯論：
      本件被告經合法傳喚，無正當之理由不到庭，爰依刑事訴
      訟法第三百七十一條規定，不待其陳述，逕行判決。
  參、證據能力認定（參見乙、壹所列證據清單）：
    一、本件證據一被告之供述，因被告未到庭未主張無證據能
        力；另證據二至證據八除證據四及八外，分別符合刑事
        訴訟法第一百五十九條之一、第一百五十九條之四之傳
        聞法則之例外規定，而均得作為本件之證據。
    二、證據四及八其取得過程無何明顯瑕疵，而應可作為本件
        之證據。
乙、認定犯罪構成要件事實所憑之證據及其認定之理由：
  壹、證據清單：
      證據一：被告甲○○供述（警詢、偵訊、原審）。
      證據二：搜索扣押筆錄。
      證據三：自願受搜索同意書。
      證據四：蒐證照片。
      證據五：臺北市政府警察局刑事警察大隊查獲毒品危害防
              制條例案毒品初步鑑驗報告單。
      證據六：臺灣尖端先進生技醫藥股份有限公司濫用藥物檢
              驗報告。
      證據七：法務部調查局九十六年一月一日調科壹字第○九
              五二三○五四五五○號鑑定書。
      證據八：扣案之海洛因一包、安非他命一包、吸食器一組
              。
  貳、認定之理由：
    一、上揭事實，業據被告甲○○於原審審理中坦承不諱。
    二、被告於九十五年十二月六日為警查獲後所採集之尿液，
        經送往臺灣尖端先進生技醫藥股份有限公司以EIA酵素
        免疫分析法初步檢驗，以GC/MS氣相層析質譜儀確認檢
        驗結果，有安非他命、甲基安非他命、嗎啡、可待因類
        陽性反應，有該公司九十五年十二月十五日濫用藥物檢
        驗報告一紙在卷可稽。
    三、此外並有為警於九十五年十二月六日持搜索票在其位於
        臺北縣三重市○○路○段一二五巷三十三號四樓居所地
        所扣得之白粉一包、結晶一包及安非他命吸食器一組扣
        案可資佐證，而前開白粉一包，經送往法務部調查局以
        化學呈色法、氣相層析質譜儀分析法鑑定結果，認含海
        洛因成分，淨重零點一三公克（空包裝總重零點二一公
        克），有該局九十六年一月一日調科壹字第○九五二三
        ○五四五五○號鑑定通知書乙紙附卷可參。前開結晶一
        包，經臺北市政府警察局刑事警察大隊以聯勤二○四廠
        製造之煙毒品檢驗Ａ包試劑初步鑑驗結果，亦呈安非他
        命毒品反應，有臺北市政府警察局刑事警察大隊查獲毒
        品危害防制條例案毒品初步鑑驗報告單乙紙在卷可憑。
    四、依上開證據，足徵被告自白與事實相符，被告施用第一
        級、第二級毒品犯行均堪認定。
    五、又被告曾因施用毒品，經本院以九十二年度毒聲字第二
        五二六號裁定應送勒戒處所觀察、勒戒，經觀察、勒戒
        後，認無繼續施用毒品傾向，於九十二年九月八日執行
        完畢出所，經臺灣板橋地方法院檢察署檢察官以九十二
        年度毒偵字第二六六五號為不起訴處分，有臺灣高等法
        院被告前案紀錄表乙紙附卷足憑。足徵被告經觀察、勒
        戒執行完畢釋放後，五年以內再犯施用毒品危害防制條
        例第十條第一項、第二項之罪，依法應予論罪科刑。
丙、適用法律：
    一、核被告施用海洛因之所為，係犯毒品危害防制條例第十
        條第一項之罪；又其施用安非他命之所為，係犯同條第
        二項之罪。
    二、吸收關係：其施用海洛因、安非他命前後分別持有海洛
        因及安非他命之低度行為，應為施用之高度行為所吸收
        ，均不另論罪。
    三、併合處罰：被告所犯前開二罪間，犯意各別，犯罪構成
        要件不同，係裁判確定前犯數罪，應依刑法第五十條之
        規定併合處罰。
丁、原判決撤銷之理由：
  壹、原審對被告論罪科刑之判決，固非無見。惟查：
      中華民國犯罪減刑條例於九十六年六月十五日經立法院三
      讀通過，經總統公布，於同年七月十六日施行，查本件被
      告犯罪時間，均在九十六年四月二十四日以前，且所犯罪
      名及宣告刑，悉合於減刑條件，應予減刑，原審未及審酌
      ，尚有未洽。
  貳、被告未具任何理由而提起上訴，固無理由，然原判決既有
      上揭不當之處，自應由本院予以撤銷改判。
  參、爰審酌被告之犯罪動機、目的、犯罪時未受到任何刺激、
      犯罪手段平和、職業無業，家庭經濟狀況貧寒，生活狀況
      不正常、前有毒品危害防制條例二次、竊盜罪二次等前科
      紀錄，品行並不良好、學歷為國中肄業，智識程度不高、
      無實際被害人、違反義務之程度輕微、犯罪所產生危險或
      損害輕微、犯罪後坦承犯行，態度良好等一切情狀，各量
      處如主文所示之刑，並因均符合中華民國九十六年罪犯減
      刑條例之規定，而應各予以減輕其刑，並定應執行刑，如
      主文所示。
  肆、扣案之海洛因一包（淨重零點一三公克）及安非他命一包
      （淨重零點零五公克），為查獲之第一級、第二級毒品，
      均應依毒品危害防制條例第十八條第一項前段沒收銷燬之
      。而裝載海洛因及安非他命之外包裝袋各一只，係防止毒
      品裸露、逸出及潮濕之功用，並便於攜帶，應屬供被告施
      用第一級、第二級毒品所用之物，安非他命吸食器一組則
      為供其施用安非他命所用之物，且均為被告所有之事實，
      業據其自承在卷，爰皆依刑法第三十八條第一項第二款宣
      告沒收。
據上論斷，應依刑事訴訟法第三百六十九條第一項前段、第三百
六十四條、第二百九十九條第一項前段、第三百七十一條；毒品
危害防制條例第十條第一項、第二項、第十八條第一項前段；刑
法第十一條前段、第五十一條第五款、第三十八條第一項第二款
；中華民國九十六年罪犯減刑條例第二條第一項第三款、第七條
，判決如主文。
本案經檢察官蔡秋明到庭執行職務。
中　　華　　民　　國　　96　　年　　 7　　月　　31　  日
　　　　　　　　　刑事第十八庭  審判長法　官　溫耀源
　　　　　　　　　　　　　　　　　    法　官  段景榕
　　　　　　　 　 　　　　　　　　　　法　官  陳健順
以上正本證明與原本無異。
如不服本判決，應於收受送達後十日內向本院提出上訴書狀，其
未敘述上訴之理由者並得於提起上訴後十日內向本院補提理由書
（均須按他造當事人之人數附繕本）。
施用第二級毒品部分，不得上訴。
　　　　　　　　　　　　　　　　　　　書記官　初玲玲
中　　華　　民　　國　　96　　年　　8 　　月　　2 　　日
附錄論罪法條：
毒品危害防制條例第十條第一項、第二項。
施用第一級毒品者，處 6 月以上 5 年以下有期徒刑。
施用第二級毒品者，處 3 年以下有期徒刑。
